臺灣橋頭地方法院民事判決　　　　　 110年度橋小字第1109號
原　　　告　駱煜中　
被　　　告　蕭其林　
上列當事人間請求損害賠償事件，原告提起刑事附帶民事訴訟，
經本院刑事庭移送前來（110 年度簡附民字第104 號），本院於
民國110 年10月14日言詞辯論終結，判決如下：
    主      文
被告應給付原告新臺幣捌仟元，及自民國一一○年六月二十五日
起至清償日止，按週年利率百分之五計算之利息。
原告其餘之訴駁回。
訴訟費用由被告負擔。
本判決第一項得假執行。但被告如以新臺幣捌仟元為原告預供擔
保，免為假執行。
    事實及理由
一、原告主張：
    原告於民國109 年12月26日19時35分許，駕車行經高雄市○
    ○區○○路00巷0 號時，向徒步行經該巷道之被告嗚按喇叭
    ，被告因而心生不滿，而與原告發生口角衝突，被告竟公然
    接續以「龜兒子」、「龜孫子」、「幹恁婆」等語（下稱系
    爭言語）辱罵原告。被告上開行為侵害原告之名譽權，致原
    告受有精神上痛苦，爰依侵權行為之法律關係請求被告賠償
    慰撫金新臺幣（下同）60,000元等語，並聲明：被告應給付
    原告60,000元，及自起訴狀繕本送達翌日起至清償日止按週
    年利率5 ％計算之利息。
二、被告則以：伊雖然有說系爭言語，但是原告先開車撞到伊，
    還一直按喇叭，兩人因而發生爭吵，伊才因此口出系爭言語
    等語資為抗辯，並聲明：原告之訴駁回。
三、本院之判斷：
  ㈠本件原告主張被告有於上開時間、地點以系爭言語辱罵原告
    等情，業據被告所不爭執（本院卷第50頁），且經本院以11
    0 年度簡字第978 號（下稱系爭刑案）刑事判決判被告犯公
    然侮辱罪，處罰金3,000 元，業據本院調閱系爭刑案卷證核
    閱無訛，且有上開刑事判決附卷可參，足認原告此部分主張
    ，應屬非虛。其次，「龜兒子」、「龜孫子」、「幹恁婆」
    等言詞，衡諸通常社會觀念，本即隱含蔑視或不齒與被批評
    者往來等貶抑人格之意，復該言詞除使被批評者即原告之品
    德、人格、地位造成貶抑，並使聽聞之人，對原告產生負面
    觀感外，依客觀標準判斷，顯無助於任何發現真理或意見交
    流，亦無法達到促進理性溝通意見等目的，更與言論自由所
    保障人民基本權利，實現個人自我、促進民主發展、呈現多
    元意見、維護人性尊嚴等多重功能無涉。故被告於不特定多
    數人均得共見共聞之高雄市鳥松區中山路65巷之馬路上，以
    系爭言詞辱罵原告，顯已構成原告名譽法益之不法侵害，復
    難謂其主觀上無故意過失甚明。從而，原告之名譽權利既因
    被告之辱罵行為受有損害，揆諸首揭規定，其請求被告負侵
    權行為損害賠償責任，自屬有據。
  ㈡至被告雖以其係被原告撞到、按鳴喇叭才被激怒等詞置辯。
    但原告之行為，縱使有被告所指不當之情事，被告身為智識
    健全之成年人，亦應循正當、合法之途徑解決，而非逕以貶
    抑原告人格之言語反擊；況被告以系爭言詞辱罵原告，對於
    紛爭之解決，顯無任何助益可言，故被告辯解情詞，尚無從
    卸免其應負之賠償責任，本院自無從為其有利之判斷。
  ㈢次按因故意或過失，不法侵害他人之權利者，負損害賠償責
    任；不法侵害他人之身體、健康、名譽、自由、信用、隱私
    、貞操，或不法侵害其他人格法益而情節重大者，被害人雖
    非財產上之損害，亦得請求賠償相當之金額，民法第184 條
    第1 項前段、第195 條第1 項前段定有明文。本件被告既有
    以系爭言詞貶抑原告之社會評價，而有侵害原告名譽權之情
    事已如前述，原告自得請求被告賠償慰撫金。又法院於酌定
    慰撫金數額時，應斟酌加害人與被害人雙方之身分、資力與
    加害程度，及其他各種情形核定之。爰審酌原告為大學畢業
    ，從事電子業之國外業務工作；被告則為初中肄業，目前無
    業，業據兩造自行以書狀或言詞陳述明確（見本院卷第35、
    41、50頁），並審酌兩造之關係、被告用語之侵害程度，暨
    兩造之身分、資力（詳如卷附兩造稅務電子閘門財產所得調
    件明細表）等諸多情狀，認原告請求慰撫金60,000元尚嫌過
    高，應以8,000 元為適當。
四、綜上所述，被告既有以系爭言詞侵害原告名譽權之情事，原
    告自得請求被告給付慰撫金，惟應以8,000 元為適當。從而
    ，原告請求被告賠償其損害，於請求被告給付8,000 元及自
    刑事附帶民事起訴狀繕本送達翌日即110 年6 月25日起至清
    償日止按週年利率5 ％計算利息之範圍內，為有理由，逾此
    部分之請求，則無理由，應予駁回。
五、本件事證已臻明確，兩造其餘攻擊防禦方法及所提證據，核
    與判決之結果不生影響，爰不一一論列，併此敘明。
六、本件係小額程序為被告敗訴之判決，依民事訴訟法第436 條
    之20規定，應依職權宣告假執行，並依同法第392 條第2 項
    之規定，依職權宣告被告預供擔保，得免為假執行。
七、本件原告係提起刑事附帶民事訴訟，經本院刑事庭裁定移送
    民事庭審理，依刑事訴訟法第504 條第2 項之規定，免納裁
    判費，且至本件言詞辯論終結時，亦未發生其他訴訟費用，
    本無確定訴訟費用額之必要，惟為免將來如有訴訟費用發生
    時，得確定由何當事人負擔，仍依民事訴訟法第78條規定，
    諭知訴訟費用之負擔義務者如主文。
中    華    民    國   110    年    10    月    28    日
                  橋頭簡易庭  法      官  郭育秀
以上正本係照原本作成。
民事訴訟法第436 條之24第2 項：對於本判決之上訴，非以違背
法令為理由，不得為之。
如對本判決上訴，須於判決送達後20日內向本院提出上訴狀，並
須表明原判決所違背之法令及其具體內容與依訴訟資料可認為原
判決有違背法令之具體事實之上訴理由（均須按他造當事人之人
數附繕本）。
中    華    民    國  110     年    10    月    28    日
                              書  記  官  塗蕙如